【裁判字號】    95,財管,101
【裁判日期】    951205
【裁判案由】    指定遺產管理人
【裁判全文】
臺灣臺中地方法院民事裁定             95年度財管字第101號
聲  請  人  財政部國有財產局臺灣中區辦事處
法定代理人  丙○○
代  理  人  乙○○
上列聲請人聲請指定被繼承人甲○○○遺產管理人事件，本院裁
定如下：
    主  文
選任財政部國有財產局臺灣中區辦事處為被繼承人甲○○○（女
，民國十六年九月十六日出生，生前住臺中市○區○○里○鄰○
○街二八號三樓，於民國九十四年七月六日死亡）之遺產管理人
。准對被繼承人甲○○○之繼承人為承認繼承之公示催告。
聲請人應於收受本裁定之日起拾日內將本裁定登載公報、新聞紙
或其他相類之傳播工具壹日，並將登載證據檢送本院。
被繼承人甲○○○之繼承人，應自前項公示催告最後登載新聞紙
之日起，壹年內承認繼承，上述期限屆滿，無繼承人承認繼承時
，被繼承人甲○○○之遺產，於清償債權並交付遺贈物後，如有
剩餘即歸屬國庫。
聲請程序費用由被繼承人甲○○○之遺產負擔。
    理  由
一、按繼承開始時，繼承人有無不明，而無親屬會議或親屬會議
    未於1個月內選定遺產管理人者，利害關係人得聲請法院選
    任遺產管理人，並由法院依公示催告程序，定6個月以上之
    期限，公告繼承人，命其於期限內承認繼承，民法第1177條
    、第1178條第1項、第2項規定甚明。
二、本件聲請意旨略以：本件聲請人於民國95年11月3日接匿名
    民眾檢舉函件稱：被繼承人甲○○○於94年7月6日死亡，遺
    有存款及房產，其在台無親屬繼承，依法應屬國有財產等語
    ，經聲請人向戶政及地政機關查詢被繼承人甲○○○之相關
    資料，其配偶李傳光業於79年3月27日死亡，依戶籍資料所
    示，其在台灣地區無法定繼承人，且遺有不動產，因無人繼
    承時，遺產歸屬國庫，是聲請人基於利害關係人之地位，爰
    依法聲請裁定指定聲請人為被繼承人之遺產管理人等語，並
    提出檢舉函、臺灣臺中地方法院檢察署相驗屍體證明書各1
    份、土地建物查詢資料7份（均為影本）及戶籍謄本6份為證
    。
三、經核聲請人所提之書證，經閱屬實，自堪信聲請人之主張為
    真實，且與上開法條尚無不合，爰指定財政部國有財產區臺
    灣中區辦事處為遺產管理人，並依法為承認繼承之公示催告
    。末按，民法第1185條規定：第1178條所定之期限屆滿，無
    繼承人承認繼承時，其遺產於清償債權，並交付遺贈物後，
    如有賸餘，歸屬國庫，是本件指定財政部國有財產局臺灣中
    區辦事處為被繼承人之遺產管理人為適當。另聲請人雖以臺
    灣地區與大陸地區人民關係條例第67條之1條規定，聲請指
    定其為遺產管理人，惟既未提出證據證明被繼承人甲○○○
    有大陸地區人民之繼承人，自難謂符合該條所規定之「其繼
    承人全部為大陸地區人民者」之要件，爰仍依上開民法規定
    予以選任，併此敘明。
四、依非訟事件法第157條裁定如主文。
中    華    民    國    95    年    12    月    5     日
                  家事法庭    法  官  陳宗賢
以上正本係照原本作成。
如不服本件裁定，得於裁定書送達之翌日起10日內，以書狀敘述
理由，向本庭提起抗告。並應繳納抗告費新台幣1,000元。
中    華    民    國    95    年    12    月    5     日
                              書記官


司法院資訊處製作；財團法人民間司法改革基金會備份。
